臺灣彰化地方法院民事判決
110年度訴字第716號
原      告  張志男  


訴訟代理人  胡書瑜律師
被      告  陳曉慧  
            張育榮  
上列當事人間請求損害賠償等事件，本院於民國110年10月5日言
詞辯論終結，判決如下：
    主     文
被告應連帶給付原告新台幣10萬元，及被告乙○○自民國110年8月
27日起、被告甲○○自民國110年8月12日起均至清償日止，按年息
5%計算之利息。
原告其餘之訴駁回。
訴訟費用由被告連帶負擔15%，餘由原告負擔。
本判決第1項得假執行。但被告如以新台幣10萬元為原告預供擔
保，得免為假執行。
原告其餘假執行之聲請駁回。
    事實及理由
一、本件被告甲○○經合法通知，未於言詞辯論期日到場，核無民
    事訴訟法第386條各款所列情形，爰依原告之聲請，由其一
    造辯論而為判決。
二、原告主張：
  ㈠原告與被告乙○○於民國101年1月6日結婚，育有三女。乙○○係
    幼稚園助理人員，於109年5月間乙○○由園方指派至員林分校
    支援大班代課老師時，結識學生家長即被告甲○○。乙○○曾於
    109年6月29日下班後向原告表示有家長請其喝很貴的飲料，
    該家長家中很有錢云云，後原告方得知該家長即為甲○○，乙
    ○○多次向原告稱讚甲○○幽默，時常於接送時逗其與其同事開
    心。
  ㈡被告乙○○以往均是9點前會就寢，於109年7月間突然經常以手
    機line聊天至半夜11、12點多，時常對著手機傻笑，經原告
    查看後發現其是在與甲○○聊天，即對乙○○表示被告均有家庭
    ，避免造成雙方誤會，不要再與甲○○聊天到深夜，乙○○先是
    允諾，後原告發現其仍會背著原告私下頻繁聊天，且聊天後
    均會刪除對話紀錄，原告想先觀察至甲○○之小孩7月份畢業
    後，被告是否還有聯絡。而因原告與乙○○共用電腦，乙○○有
    在電腦上登入其line帳號，經原告於使用電腦時，發現乙○○
    仍然與甲○○互動親密、聊天至半夜。後經原告質問乙○○為何
    甲○○之小孩已畢業，二人仍在聊天，且聊天内容更無關小孩
    之事，乙○○惱羞之下，雖應原告之要求當場將甲○○之line删
    除好友，對於原告態度轉為冷淡不耐，無故對於原告冷言冷
    語、拒絕行房，並對原告之長輩、家人不禮貌，甚至對於小
    孩照顧上心不在焉。經原告試圖與乙○○溝通均無效。
  ㈢原告於109年9月4日大女兒生日當天早上上班前，發現甲○○傳
    送line訊息予乙○○。原告質問乙○○為何兩人還在聯絡，並以
    乙○○之line撥打語音電話予甲○○。甲○○接聽後問：「你在哪
    裡？」，原告氣憤之下詢問甲○○為何與乙○○上班前相約，甲
    ○○立刻將電話掛斷，原告再次撥打即無法接通，後甲○○回電
    直接嗆原告與乙○○有夫妻問題等語云云，便直接掛斷電話。
    而乙○○之同事邱欣怡亦發現乙○○與甲○○互動曖昧，曾於109
    年10月15日試探性詢問乙○○「昨天你找凱睿爸（即甲○○，張
    凱睿為甲○○之兒子）怎麼了？」，而乙○○更自行詢問邱欣怡
    「對了，你覺得我和睿哥的爸關係正常嗎？…你覺得呢？」
    ，其同事回應「不知道怎麼說的關係…有點喜歡彼此的感覺
    ？…所以是什麼關係？」，後乙○○即回應「互相關心的朋友
    。」。顯然被告交情匪淺、互動曖昧，連其同事邱欣怡均有
    發現，而乙○○礙於仍在婚姻關係中不敢明講，卻無法掩蓋其
    熱戀之喜悅。
  ㈣被告乙○○告知原告其娘家家人將於109年10月17日至20日出遊
    ，娘家家中沒人，想於109年10月16日回去住，17日直接去
    上假日二技課程，原告允諾之。不料乙○○於10月17日早上上
    課後，中午直接離開學校自行出遊，其於下午2點52分許傳
    送出遊照片予其同事邱欣怡，該照片中除乙○○，其旁邊又有
    一男性之手與其親暱貼近比「ya」之手勢，該男性之手掌心
    上並以原子筆書寫「榮」 一字。邱欣怡問及其去哪，是否
    與其老公出遊時，乙○○先避而不答，卻又反問邱欣怡「你真
    的不知道跟誰？我覺得你知道是誰吧！」，邱欣怡回應「應
    該只有凱睿爸吧！」，後乙○○回以大笑之貼圖，後又表示「
    我回去了…我尤狂打電話」，其又於隔日貼出其該出遊之地
    點照片表示「落羽松…放鬆心情，看了好放鬆…微樂山丘付（
    附）近」，足證其瞞著原告與甲○○甜蜜出遊約會。
  ㈤原告於109年10月間質問乙○○是否與甲○○有逾越友誼之男女之
    情，乙○○先是支吾其詞，敷衍帶過，後竟又嗆以「我會想辦
    法讓你抓到，那就可以離婚了…」，原告見乙○○去心已決，
    故於109年10月23日同意協議離婚。乙○○離婚後於109年10月
    29日、30日兩造對話中多次默認其與甲○○確有超越一般交友
    之交往情形。乙○○於109年12月23日帶小孩去看醫生時將手
    機放在小孩身上以方便原告聯絡，原告發現其手機line訊息
    中有鹹濕對話跳出，甚至以老公老婆互稱。足見被告於原告
    與乙○○婚姻關係存續中之來往顯已超越一般普通朋友之社交
    行為，已侵害原告之配偶權。被告破壞原告家庭之行為，侵
    害原告之人格權、基於配偶關係之身分法益及婚姻圓滿維持
    法益，致原告精神上承受莫大痛苦。爰依侵權行為之法律關
    係，請求被告連帶給付原告非財產上之損害新台幣（下同）
    50萬元。
  ㈥原告與乙○○於婚姻期間，於103年間口頭約定由乙○○向原告借
    款給付「新光人壽健康百分百終身健康保險」保費。原告分
    別於103年6月11日、104年6月11日、105年6月15日、106年6
    月13日、107年6月12日、108年6月11日、109年6月11日為乙
    ○○代墊7年、每年保費25,079元共175,553元。爰依消費借貸
    之法律關係，以本件起訴狀作為催告之通知，請求被告乙○○
    清償借款。又縱認原告與乙○○並未成立消費借貸，則原告為
    乙○○清償債務，即屬其給付出於無法律上之原因，而乙○○受
    有該保費債務消滅之利益，而屬給付型之不當得利，原告自
    得依照不當得利之規定，向乙○○請求返還175,553元等語。
    並聲明：⑴被告應連帶給付原告50萬元，及自起訴狀繕本送
    達時起至清償日止，按年息5%計算之利息。⑵被告乙○○應給
    付原告175,553元，及自起訴狀繕本送達時後1個月起至清償
    日止，按年息5%計算之利息。⑶願提供擔保，請准許宣告假
    執行。
三、被告方面：
  ㈠被告乙○○答辯：
  1.原告請求被告連帶賠償50萬元無理由。原告於109年12月23
    日乙○○帶小孩去看醫生時，趁機拿取乙○○之手機，輸入密碼
    並竊錄乙○○與甲○○間對話内容，乙○○已依法提出妨害電腦使
    用及竊錄罪之刑事告訴。於婚姻關係存在時，夫妻之一方本
    無須被迫接受他方全盤監控自己日常生活及社交活動之義務
    ，況於婚姻關係消滅後，乙○○更無容忍原告不法侵害其隱私
    及電腦使用利益之理由，原告藉口保全配偶外遇之證據即恣
    意窺視、竊聽乙○○離婚後之私生活，顯然逾越必要之程度，
    對乙○○之隱私權及人性尊嚴造成過度之侵害。就原告竊錄所
    取得證據内容以觀，該對話全部内容均為兩造離婚後始發生
    之對話，原告刻意隱去該對話之日期，將離婚後乙○○正當之
    性自主、私生活與婚姻關係存續中不法侵害配偶權之行為混
    為一談，顯係蓄意假借保全證據之 名，肆意不法侵害乙○○
    隱私，使乙○○於離婚後仍無法逃脫原告之監控。原告不法侵
    害乙○○隱私之行為，根本無助於保全侵害配偶權訴訟證據之
    目的，對原告之隱私權及人性尊嚴造成過度之侵害。斟酌憲
    法上之比例原則，排除原告所提該部分證據之證據能力。
　2.原告應就其與乙○○間就175,553元保險費有借貸意思互相表
    示合致之事實負舉證責任。又原告乃因自己行為致原由其掌
    控之財產發生主體變動，則本於無法律上之原因而生財產變
    動消極事實舉證困難之危險，當歸諸原告，方得謂公平。乙
    ○○否認不當得利，原告自應就乙○○受領代墊保費之利益，係
    屬無法律上原因之事實，先負舉證之責。原告與乙○○有協議
    由乙○○的薪資支付小孩雜費，薪資扣除小孩雜費後已無多餘
    的錢負擔保險費，所以乙○○及小孩之保險費由原告負擔，保
    險受益人本來是乙○○父親，離婚後也按原告要求改為小孩名
    字，原告請求被告乙○○給付175,553元，並無理由等語。並
    聲明：原告之訴駁回。
　㈡被告甲○○未於言詞辯論期日到場，惟提出書狀答辯：
  1.否認與原告配偶於婚姻關係中有逾越男女交往分際之舉措。
    乙○○於離婚前有無背叛原告，與原告主張配偶權受侵害無涉
    。原告所提出被告之通訊軟體line對話日期原告與乙○○離婚
    之後。原告主張甲○○侵害其配偶權，應就甲○○於其婚姻關係
    存續期間，有與乙○○為逾越男女交往分際之事實，先盡舉證
    之責。
  2.被告間對話内容依序為甲○○發送乙○○與同事之合照，之後詢
    問「新交的男冰友？斯文型男，原來這才是你的菜 」，乙○
    ○答稱「莒光的同事好想我了」，甲○○接著說「我想也是，
    好多人愛妳，真好」等語，足認甲○○當時並未跟乙○○交往，
    原告據此認定甲○○侵害其配偶權，自有誤會。
  3.乙○○與邱欣怡之對話内容，邱欣怡所述「不知道怎麼說的關
    係，…有點喜歡彼此的感覺？…所以是什麼關係？」，足認邱
    欣怡並未實際見聞甲○○與乙○○之互動情況，無從肯定甲○○與
    乙○○有交往之事實，所述僅為其主觀上之推斷、臆測之詞，
    尚難以之作為證據。況乙○○對邱欣怡所述内容，旋即予以澄
    清，表明甲○○與其僅為朋友關係，益證被告於原告婚姻關係
    存續期間未逾越男女交往之分際，並無侵害原告配偶權之情
    事。
  4.原告所提照片内容並未拍攝到臉部，無從辨別與乙○○約會之
    對象係屬何人，並不足以證明係甲○○與乙○○出遊。況邱欣怡
    雖猜測與乙○○出遊之對象「應該是凱睿爸吧！」，然其並未
    目睹甲○○與乙○○出遊，其所述内容僅為其主觀上之猜測，自
    不足為憑。原告並未證明於其婚姻關係存續期間甲○○與乙○○
    有逾越男女交往分際之事實，原告主張甲○○不法侵害其配偶
    權無理由等語。並聲明：⑴原告之訴駁回。⑵如受不利之判決
    ，願供擔保請准宣告免為假執行。
四、得心證之理由：
  ㈠原告主張其與被告乙○○於101年1月6日結婚，乙○○係幼稚園助
    理人員，被告甲○○為學生家長，原告與乙○○於109年10月23
    日協議離婚等事實，業據其提出戶籍謄本為證，且為被告所
    不爭執，應堪認為真實。
　㈡按民事訴訟之目的旨在解決紛爭，維持私法秩序之和平及確
    認並實現當事人間實體上之權利義務，為達此目的，有賴發
    現真實，與促進訴訟。惟為發現真實所採行之手段，仍應受
    諸如誠信原則、正當程序、憲法權利保障及預防理論等法理
    制約。又民事訴訟之目的與刑事訴訟之目的不同，民事訴訟
    法並未如刑事訴訟法對證據能力設有規定，就違法收集之證
    據，在民事訴訟法上究竟有無證據能力？尚乏明文規範，自
    應權衡民事訴訟之目的及上述法理，從發現真實與促進訴訟
    之必要性、違法取得證據所侵害法益之輕重、及防止誘發違
    法收集證據之利益（即預防理論）等加以衡量，非可一概否
    認其證據能力。苟欲否定其證據能力，自須以該違法收集之
    證據，係以限制他人精神或身體自由等侵害人格權之方法、
    顯著違反社會道德之手段、嚴重侵害社會法益或所違背之法
    規旨在保護重大法益或該違背行為之態樣違反公序良俗者，
    始足當之。又妨害他人婚姻權益之不法行為，常以隱秘方式
    為之，被害人不易舉證，應自誠信原則、正當程序原則、憲
    法權利之保障、侵害法益之輕重、發現真實與促進訴訟之必
    要性及比例原則等，加以衡量其違法取得之證據有無證據能
    力。（最高法院104年度台上字第1455號、107年度台上字第
    592號判決意旨參照）。本件被告乙○○就原告所提被告間之l
    ine對話截圖，雖辯稱係原告109年12月23日趁機拿取乙○○之
    手機竊錄，應無證據能力。惟被告間之對話係出於自由意思
    為之，且與被告於原告與乙○○在婚姻關係中是否已有交往有
    關，本院衡量原告對於被告是否妨害其婚姻權益不易舉證、
    對乙○○隱私權之保護及比例原則，認為應有證據能力。
　㈢原告主張被告間有逾越朋友正當情誼之事實，為被告否認。
    經查：
　1.原告主張被告於109年10月17日相約出遊乙情，業據其提出
    照片為證（見本院卷第61、63頁），且為被告乙○○所自認。
    被告甲○○雖辯稱照片未拍到臉部，不能證明係其與乙○○出遊
    云云。惟上開照片手掌有寫「榮」字，參以乙○○於109年10
    月17日與甲○○出遊後，其同岪邱欣怡問及其去哪，是否與其
    老公出遊時，乙○○先避而不答，卻又反問邱欣怡「你真的不
    知道跟誰？我覺得你知道是誰吧！」，邱欣怡回應「應該只
    有凱睿爸吧！」，有原告所提對話截圖為證（見本院卷第73
    -77頁），堪認原告之上開主張之事實可採。　
　2.原告主張被告於乙○○離婚前有曖昧往來乙情，業據其提出乙
    ○○與其同事邱欣怡之對話截圖為證。被告甲○○雖辯稱邱欣怡
    所述内容僅為其主觀上之猜測云云。然邱欣怡曾於109年10
    月15日詢問乙○○「昨天你找凱睿爸（即甲○○，張凱睿為甲○○
    之兒子）怎麼了？」，而乙○○更自行詢問邱欣怡「對了，你
    覺得我和睿哥的爸關係正常嗎？…你覺得呢？」，邱欣怡回
    應「不知道怎麼說的關係…有點喜歡彼此的感覺？…所以是什
    麼關係？」，後乙○○即回應「互相關心的朋友。」（見本院
    卷第53-59頁）。又被告於109年10月17日相約出遊後，邱欣
    怡亦如前述回應乙○○係與甲○○出遊。則邱欣怡係乙○○與之同
    事，倘非有所見聞，當不致憑白無故稱與乙○○交往之人為學
    生家長「凱睿爸」，由此益可認被告於乙○○離婚前即有如男
    女朋友般交往情形。
  3.原告主張被告於109年12月23日有鹹濕對話，且以老公老婆
    互稱乙情，業據其提出對話截圖為證（見本院卷第111-129
    頁），被告則辯稱當時乙○○已離婚等語。查上開截圖內容除
    互稱「腦婆」、「老公」外，亦有「愛你」、「要你」及性
    行為相關用語，就此雖不能證明被告於乙○○離婚前有發生性
    行為，然可認被告二人於乙○○離婚前已互有情意，有逾越正
    常朋友之交往，始會在乙○○離婚後2個月內就有親密對話並
    發生性行為。
　㈣按因故意或過失，不法侵害他人之權利者，負損害賠償責任
    。故意以背於善良風俗之方法，加損害於他人者亦同。數人
    共同不法侵害他人之權利者，連帶負損害賠償責任。不法侵
    害他人之身體、健康、名譽、自由、信用、隱私、貞操，或
    不法侵害其他人格法益而情節重大者，被害人雖非財產上之
    損害，亦得請求賠償相當之金額。其名譽被侵害者，並得請
    求回復名譽之適當處分。前2項規定，於不法侵害他人基於
    父、母、子、女或配偶關係之身分法益而情節重大者，準用
    之。民法第184條第1項、第185條第1項前段、第195條第1項
    、第3項分別定有明文。又婚姻係以夫妻之共同生活為其目
    的，配偶應互相協力保持其共同生活之圓滿安全及幸福，而
    夫妻互守誠實，係為確保其共同生活之圓滿安全及幸福之必
    要條件，故應解為配偶因婚姻契約而互負誠實之義務，配偶
    之一方行為不誠實，破壞共同生活之圓滿安全及幸福者，即
    為違反因婚姻契約之義務而侵害他方之權利（最高法院著有
    55年台上字第2053號判例意旨參照）。是基於身分關係而生
    之配偶權，屬應受保護之權利，倘配偶之一方行為不誠實，
    雖非通姦或相姦行為，若該行為足以破壞夫妻間共同生活之
    圓滿安全及幸福而情節重大，亦屬與第三人共同不法侵害他
    方配偶因婚姻契約而互負誠實義務之配偶權，則他方配偶自
    得主張此項基於特定身分而發生的權利受侵害，請求侵權行
    為人負損害賠償責任。本件被告於原告與乙○○婚姻關係中逾
    越兩性平常社交禮儀應有之分際，而發生男女曖昧關係之婚
    外情，該等行為足以破壞婚姻生活之圓滿、安全及幸福，核
    屬故意以違背善良風俗之方法，不法侵害原告基於婚姻關係
    而享有之配偶身分法益，且嚴重破壞原告婚姻關係之美好和
    諧，自屬情節重大。是原告依共同侵權行為之法律關係，請
    求被告連帶賠償其非財產上損害之精神慰撫金，應屬有據。
    查原告係大學畢業，從事CNC車床工作，薪水38,000元，財
    產有汽車及機車各1輛；被告乙○○係大學畢業，從事教保工
    作，是老師，目前薪水約近3萬元，財產有1輛機車等情，業
    據原告及乙○○陳述在卷。而經本院依職權調取原告及乙○○所
    得及財產資料，原告109年度所得為444,052元，有汽車等財
    產；乙○○109年度所得為369,730元，無財產資料，有稅務電
    子閘門所得調件明細表可參。爰審酌兩造身分、地位、經濟
    狀況等情，認原告請求被告連帶賠償精神慰撫金50萬元尚屬
    過高，應以10萬元為適當。
  ㈤末查，原告主張被告乙○○於103年間向原告借款給付「新光人
    壽健康百分百終身健康保險」保費，原告分別於103年6月11
    日、104年6月11日、105年6月15日、106年6月13日、107年6
    月12日、108年6月11日、109年6月11日為乙○○代墊7年、每
    年保費25,079元共175,553元之事實，業據其提出存摺為證
    （見本院卷第39-45頁）。被告乙○○對於上開保險費係原告
    所繳並不爭執，惟否認其與原告間有消費借貸關係，亦否認
    有不當得利，辯稱其與原告有協議家用負擔等語。原告並未
    證明其與乙○○有消費借貸之合意，其依消費借貸之法律關係
    ，請求乙○○返還借款，即屬無據。又在「給付型之不當得利
    」應由主張不當得利返還請求權人（受損人），就不當得利
    成立要件中之「無法律上之原因」負舉證責任（最高法院10
    0年度台上字第899號民事裁判意旨參照）。查關於原告為何
    繳納乙○○之保險費，業據原告陳述「因為被告乙○○那時候沒
    有工作，是我代墊保險費，乙○○所述不實。我前面也有負擔
    小孩的學費及生活費。…我的薪水有拿來當家用，家用負擔
    並沒有說好誰要負擔什麼，就是誰有錢主動拿出來繳，小孩
    的錢我也有繳。」等語（見本院卷第173-174頁），足認被
    告乙○○所稱家用負擔情形非無可採。此外，原告並未就不當
    得利成立要件中之「無法律上之原因」負舉證之責。是原告
    依不當得利之法律關係，請求被告乙○○返還175,553元，亦
    無可採。
　㈥綜上所述，原告依共同侵權行為之法律關係，請求被告連帶
    給付10萬元，及自起訴狀繕本送達翌日即被告乙○○自110年8
    月27日起、被告甲○○自110年8月12日起均至清償日止，按年
    息5%計算之法定遲延利息，為有理由，應予准許，逾此範圍
    之請求，為無理由，應予駁回。
五、本判決所命給付之金額未逾50萬元，應依職權宣告假執行，
    並依被告甲○○之聲請及依職權，酌定相當金額，宣告被告預
    供擔保得免為假執行。又原告其餘之訴既經駁回，其假執行
    之聲請即失所附麗，應併予駁回。
六、本件事證已臻明確，兩造其餘攻擊防禦方法及所提證據，與
    判決結果無影響，無庸論述，併此敘明。
七、訴訟費用負擔之依據：民事訴訟法第79條、第85條第2項。
中　　華　　民　　國　　110 　年　　10　　月　　21　　日
                  民事第三庭    法　官　羅秀緞
以上正本係照原本作成。
如對判決上訴，應於判決送達後20日內向本院提出上訴狀。如委
任律師提起上訴者，應一併繳納上訴審裁判費。
中　　華　　民　　國　　110 　年　　10　　月　　21　　日
                                書記官　蔡忻彤